臺灣板橋地方法院刑事判決　　　　　　　　　　　　九十三年度簡上字第一六五號
　　上　訴　人
　　即　公訴人　臺灣板橋地方法院檢察署檢察官
　　被　　　告　乙○○
右上訴人因竊盜案件，不服本院九十三年度簡字第四三九號中華民國九十三年二月十
九日第一審判決（聲請簡易判決處刑案號：九十三年度偵字第六九六號），提起上訴
，本院管轄第二審之合議庭認應適用通常程序自為第一審判決如左：
    主  文
原判決撤銷。
乙○○無罪，應入相當處所，施以監護壹年。
    理  由
一、聲請簡易判決處刑意旨略以：被告乙○○意圖為自己不法之所有，於民國九十二
    年十二月二十四日凌晨二時許，在台北縣板橋市○○○路七七之一號前，徒手竊
    取甲○○所有車號ＴＹＡ─７６８號輕機車，因該機車大鎖鎖住無法得手，乃將
    該機車之座墊扳開竊取置物箱內之礦泉水一瓶，得手後旋即逃逸，嗣為警當場查
    獲，因認被告乙○○涉有刑法第三百二十條第一項之竊盜罪嫌云云。
二、按心神喪失人之行為，不罰；又其行為不罰者，應諭知無罪之判決；刑法第十九
    條第一項及刑事訴訟法第三百零一條第一項分別定有明文。
三、經查：右揭犯罪事實，業據被告乙○○於警詢、檢察官偵查及本院審理時均坦承
    不諱，核與證人即被害人甲○○於警詢時指述之情節相符，復有贓物認領收據一
    紙及贓物照片二張附卷可稽，事證明確，被告犯行堪以認定，核其所為固已符合
    刑法第三百二十條竊盜罪之構成要件；惟被告前於八十六年間曾犯妨害兵役、竊
    盜等案件，均因其於行為當時係處於心神喪失之狀態，而分別於八十七年八月二
    十七日、八十八年四月十三日經本院各以八十七年度訴字第一八九號、八十七年
    度易字第一一六四號判處無罪確定在案，有前開刑事判決電腦列印資料二件及台
    灣高等法院被告全國前案紀錄表一件在卷足參。且經本院於九十三年六月二十四
    日函請亞東紀念醫院就被告本件竊盜行為當時之精神狀況進行鑑定，鑑定結果認
    為：「綜合病程、個人史結果，被告目前符合『慢性精神分裂症』診斷。關於本
    次犯行之經過，被告接受評估時，難切題應答當時動機、無法約略陳述或瞭解行
    為前自身推理過程等，其犯案當時之是非判斷、思慮及行為之決定多半受『長期
    聽幻覺干擾及思考中斷』影響，以其有限之壓力因應模式而產生衝動控制力薄弱
    現象。基於『長期聽幻覺』，以致被告犯行當時對於外界事務之知覺理會與判斷
    作用，以及自由決定意思之能力，較普通人之平均程度顯然減退，故其犯罪行為
    時之精神狀態，達到心神喪失之程度。犯行時之思維與其精神障礙、疾病之不規
    則治療，影響衝動控制及本能之圖溫飽行為，相關甚鉅，對其此部分精神疾病亦
    有施以治療之必要。」等情，有該醫院九十三年七月五日亞醫字第０九三二九三
    ０一九０號函及其所附之精神鑑定報告書一份附卷可憑，顯見被告於本件竊盜行
    為時，應係處於心神喪失狀態，揆諸首開規定，其行為不罰，自應諭知無罪之判
    決。此外，經參酌上開鑑定報告意旨認為被告有接受精神治療之必要，再衡及被
    告之精神狀態暨其所為，對社會安全有潛在之危檢性，為使其接受規則之精神治
    療，爰令入精神病院或其他醫療團體處所施以監護一年，以資矯正，並啟其新生
    。
四、末按地方法院對被告為簡易判決處刑後，經提起上訴，而地方法院合議庭認應為
    無罪判決之諭知者，依刑事訴訴法第四百五十五條之一第三項準用第三百六十九
    條第二項之規定意旨，應由該地方法院合議庭撤銷簡易庭之判決，改依第一審通
    常程序審判（最高法院九十一年度台非字第二一號判決意旨參照）。從而，被告
    於本案行為時既已心神喪失，其行為應不罰，原審未查仍為被告有罪之判決，尚
    有違誤，公訴人上訴意旨雖未指摘此部分，惟原審判決既有前揭可議之處，自應
    由本院合議庭撤銷原判決，自為第一審無罪之判決。
五、另公訴人上訴暨移送併辦意旨（九十三年度偵字第四五九七、八四八八號）雖謂
    ：被告乙○○基於意圖為自己不法所有之概括犯意，分別於九十三年一月十五日
    下午六時許、同年月十六日下午二時許、同年月十六日下午六時許及同年五月五
    日晚上九時許，在台北縣板橋市○○路上不同地點，連續竊取豆漿一瓶、檳榔一
    包、香煙一包、行動電話一支等財物，因認其涉犯竊盜罪嫌，而與本案有連續犯
    之裁判上一罪之關係云云。惟查，本件公訴人起訴部分既應判決無罪，則該上訴
    暨移送併辦部分，與起訴部分即無連續犯之裁判上一罪關係，此部分自應退還台
    灣板橋地方法院檢察署檢察官另為適法之處理，併此敘明之。
據上論斷，應依刑事訴訟法第四百五十二條、第四百五十五條之一第一項、第三項、
第三百六十九條第一項前段、第三百六十四條、第三百零一條第一項、第二項，刑法
第十九條第一項，第八十七條第一項、第三項，判決如主文。
本案經檢察官黃正綱到庭執行職務。
中　　　華　　　民　　　國　　九十三　　年　　　八　　　月　　 十八 　　日
                              臺灣板橋地方法院刑事第五庭
                                  審判長法  官  林  春  長
                                        法  官  張  宏  節
                                        法  官  崔  玲  琦
右正本證明與原本無異。
如不服本判決，應於判決送達後十日內，向本院提出上訴狀。
                                        書記官  陳  金  鳳
中　　　華　　　民　　　國　　九十三　　年　　　八　　　月　　 十八 　　日
